【裁判字號】    99,訴,934
【裁判日期】    990730
【裁判案由】    清償債務
【裁判全文】
臺灣高雄地方法院民事判決               99年度訴字第934號
原      告  甲○○
被      告  乙○○
上列當事人間清償債務事件，本院於民國99年7 月15日言詞辯論
終結，判決如下：
    主  文
被告應給付原告新臺幣柒拾貳萬伍仟元，及自民國九十九年三月
八日起至清償日止，按週年利率百分之五計算之利息。
訴訟費用新臺幣柒仟玖佰參拾元由被告負擔。
    事實及理由
一、原告起訴主張：被告明知詐欺集團多利用人頭帳戶之供詐欺
    取財轉帳存款，以逃避追緝，竟基於幫助他人詐欺取財之故
    意，於民國（下同）98年2 月13日某時，在高雄縣岡山鎮○
    ○○路麥當勞前，將其開立之中華郵政股份有限公司鳳山郵
    局帳號0000000-0000000 號帳戶之存摺、提款卡、密碼出賣
    予真實年籍姓名不詳之詐騙集團成員。嗣原告於98年2 月23
    日下午13時53分接獲詐騙集團成員之電話，佯稱原告因欠繳
    電話費，檢察官將凍結原告之吉安郵局帳戶，可將存款領出
    另存至檢察官所提供之帳戶，而使原告陷於錯誤，而依詐騙
    集團成員指示，從原告郵局帳戶內提款新台幣（下同）725,
    000 元，於同日15時36分匯款至詐騙集團成員所指定之被告
    之鳳山郵局0000 000-0000000號帳戶內，並經領取一空。原
    告報警查辦後始知上情，而被告之上開行為已經本院刑事庭
    以98年度審簡字第6623號刑事簡易判決判處罪刑在案。為此
    ，爰依民法侵權行為或不當得利之法律關係，擇一請求判決
    ：被告應給付原告725,000 元及自支付命令狀繕本送達被告
    翌日起至清償日止，按年息百分之5 計算之利息。
二、被告則以：伊現無清償能力，且伊將存摺、提款卡交付當時
    ，並不知對方為詐騙集團。況伊未分得詐騙所得款項，故不
    應由伊賠償予原告。此外原告輕易受騙，亦屬與有過失云云
    ，資為抗辯，並答辯聲明：原告之訴駁回。
三、法院之判斷：
( 一)按 「因故意或過失，不法侵害他人之權利者，負損害賠償
    責任」、「數人共同不法侵害他人之權利者，連帶負損害賠
    償責任；不能知其中孰為加害人者，亦同。造意人及幫助人
    ，視為共同行為人。」，民法第184 條第1 項前段、第185
    條分別定有明文。又按民事上之共同侵權行為，並不以共同
    侵權行為人在主觀上有犯意聯絡為必要，如在客觀上數人之
    不法行為，均為其所生損害之共同原因，即所謂行為關連共
    同，已足以成立共同侵權行為，合先敘明。
(二)經查，本件被告提供其所有之上開帳戶予詐騙集團成員使用
    ，使該詐騙集團成員佯以帳戶將遭凍結之名義致原告陷於錯
    誤，進而將725,000 元匯至被告之該帳戶等情，業經本院刑
    事庭認定被告為前開詐欺取財行為之幫助犯，以98年度審簡
    字第6623號判決判處有期徒刑3 月確定，且為兩造所不爭執
    。是以，被告雖未參與實施詐欺原告之行為，惟其將自己帳
    戶之存摺、提款卡提供他人使用，依被告提供帳戶時已係年
    為37歲之成年人（61年8 月20日出生），當有相當之智識程
    度，且一般社會通念，應可預知該帳戶可供詐騙集團利用作
    為被害人匯款及詐騙集團提領詐騙所得之用，因而幫助他人
    從事詐欺犯罪，卻仍將帳戶提供他人使用，使他人得以利用
    其帳戶遂行對原告之詐欺犯罪，致原告受有725,000 元之損
    害，則被告提供帳戶予詐騙集團之行為與原告之損失間即存
    有因果關係，自屬幫助他人對原告為侵權行為，揆諸首揭條
    文之規定，被告應負共同侵權行為責任至明。至被告辯稱未
    分得詐騙款項，且現亦無能力清償等情，前者要屬其等與施
    詐之其他年籍姓名不詳者間內部如何分擔原告所請求損害賠
    償責任之問題，後者則屬被告自身清償能力之問題，與本件
    債權債務關係之確定無涉，是其所辯均不足以解免其等應對
    原告負全部損害賠償責任之認定。而本院既認定原告侵權行
    為之請求權基礎為有理由，對於其餘民法不當得利之主張，
    即無論駁之必要，併此敘明。
(三)又民法第217 條所謂被害人與有過失，係指被害人之行為為
    損害之共同原因。本件原告係因行詐騙之加害人之行為而受
    騙以致匯款，且其遭詐騙之結果，本係因詐騙集團施用詐術
    及被告提供系爭帳戶之存摺、金融卡及密碼所致，自不得謂
    原告就其遭詐騙，為與有過失。被告此部分所辯，非屬可取
    。
(四)次按給付有確定期限者，債務人自期限屆滿時起，負遲延責
    任。給付無確定期限者，債務人於債權人得請求給付時，經
    其催告而未為給付，自受催告時起，負遲延責任。其經債權
    人起訴而送達訴狀，或依督促程式送達支付命令，或為其他
    相類之行為者，與催告有同一之效力。民法第229 條第1 項
    及第2 項定有明文。又遲延之債務，以支付金錢為標的者，
    債權人得請求依法定利率計算之遲延利息。但約定利率較高
    者，仍從其約定利率。應付利息之債務，其利率未經約定，
    亦無法律可據者，週年利率為5 ％。民法第233 條第1 項及
    第203 條亦有明文。本件原告對被告之損害賠償債權，屬無
    確定期限之給付，原告既已聲請支付命令而送達訴狀繕本予
    被告，被告迄未給付，當應負遲延責任。是原告請求被告給
    付自民事支付命令狀繕本送達被告之翌日起（即99年3 月8
    日），按週年利率5 ％計算之法定遲延利息，亦屬有據。
四、本件為判決之基礎已臻明確，兩造其餘攻擊、防禦方法及舉
    證，經本院審酌後核與判決之結果無影響，爰不一一論駁，
    末此指明。
五、據上論結，本件原告之訴為有理由，依民事訴訟法第78條，
    判決如主文。
中    華    民    國    99    年     7    月    30    日
                  民事鳳山分庭    法  官  吳文婷
以上正本係照原本作成。
如不服本判決，應於送達後20日內，向本院提出上訴狀並表明上
訴理由，如於本判決宣示後送達前提起上訴者，應於判決送達後
10日內補提上訴理由書（須附繕本）。
中    華    民    國    99    年     7    月    30    日
                                  書記官  林仕興

司法院資訊處製作；財團法人民間司法改革基金會備份。
